【裁判字號】    98,訴,1048
【裁判日期】    981030
【裁判案由】    違反毒品危害防制條例
【裁判全文】
臺灣彰化地方法院刑事判決              98年度訴字第1048號
公  訴  人  臺灣彰化地方法院檢察署檢察官
被      告  甲○○
                    （現於臺灣彰化看守所羈押中）
上列被告因毒品危害防制條例案件，經檢察官提起公訴（98年度
毒偵字第877號），被告於準備程序中自白犯罪，本院行簡式審
判程序，判決如下：
    主  文
甲○○施用第一級毒品，累犯，處有期徒刑玖月。
    事實及理由
一、犯罪事實：
  (一)甲○○前因施用毒品案件，經強制戒治後，民國（下同）91
    年11月5日停止戒治出所，剩餘期間付保護管束，已於92年
    1月16日保護管束期滿視為執行完畢。復於強制戒治執行完
    畢五年內，於93年8月2日至同年10月12日，連續施用第一級
    毒品海洛因，經臺灣高等法院臺中分院93年度上訴字第1870
    號判決處有期徒刑1年2月。又自94年4月18日起至94年8月8
    日止，連續施用毒品，經本院94年度訴字第950號判決處有
    期徒刑1年2月（後經減刑為有期徒刑7月），上述兩案接續
    執行，甫於96年7月16日縮短刑期執行完畢（構成累犯）。
  (二)甲○○猶不知悔改，復基於施用第一級毒品海洛因之犯意，
    於98年3月8日或其前3日內之某一時點，在不詳處所，以將
    第一級毒品海洛因加水混合後經由針筒注射手臂血管之方式
    ，施用第一級毒品海洛因1次，嗣於98年3月8日，因為毒品
    列管人口，經檢察官核發強制驗尿書強制到場，採集其尿液
    送驗，結果呈「嗎啡」陽性反應，始查悉上情。
二、認定事實之證據及理由：
  (一)被告於警訊、偵查、本院審理中之自白。
  (二)彰化縣警察局田中分局委託檢驗尿液代號與真實姓名對照認
    證單，證明被告接受採尿送驗之事實。
  (三)詮昕科技股份有限公司濫用藥物尿液檢驗報告書一份，證明
    被告驗尿呈現海洛因代謝物「嗎啡」之陽性反應。
  (四)不再送觀察勒戒之理由：
    按毒品危害防制條例於92年7月9日修正公布，自93年1月9日
    施行，其中第20條、第23條將施用毒品之刑事處遇程序，區
    分為「初犯」及「五年內再犯」、「五年後再犯」。依其立
    法理由之說明：「初犯」，經觀察、勒戒或強制戒治後，應
    為不起訴處分或不付審理之裁定；經觀察、勒戒或強制戒治
    執行完畢釋放後，「五年內再犯」者，因其再犯率甚高，原
    實施之觀察、勒戒及強制戒治既已無法收其實效，爰依法追
    訴或裁定交付審理。至於經觀察、勒戒或強制戒治執行完畢
    釋放後，「五年後再犯」者，前所實施之觀察、勒戒或強制
    戒治已足以遮斷其施用毒品之毒癮，為期自新及協助其斷除
    毒癮，仍適用「初犯」規定，先經觀察、勒戒或強制戒治之
    程序。從而依修正後之規定，僅限於「初犯」及「五年後再
    犯」二種情形，始應先經觀察、勒戒或強制戒治程序。倘被
    告於五年內已再犯，經依法追訴處罰，縱其第三次（或第三
    次以上）再度施用毒品之時間，在初犯經觀察、勒戒或強制
    戒治執行完畢釋放五年以後，已不合於「五年後再犯」之規
    定，且因已於「五年內再犯」，顯見其再犯率甚高，原實施
    觀察、勒戒或強制戒治，已無法收其實效，即應依該條例第
    10條處罰（最高法院95年度第7次刑事庭會議決議參照）。
    本件被告前因施用毒品案件，經強制戒治後，已於92年1月
    16日執行期滿。復於強制戒治執行完畢五年內之93年8月2日
    起93年10月12日止連續施用毒品（臺灣高等法院臺中分院
    93年度上訴字第1870號判決）、94年4月18日起至94年8月8
    日止連續施用毒品（本院94年度訴字第950號判決），有卷
    附臺灣高等法院被告前案紀錄表、判決書可證。被告既曾於
    「五年內再犯」，且經法院判處罪刑確定，其又於98年3月8
    日或前三日內施用毒品，即非屬該條例第20條第3項所定「
    五年後再犯」之情形，仍應論以毒品危害防制條例第10條第
    1 項之施用第一級毒品罪。
  (五)被告自白核與事實相符，足堪採信。本件事證明確，被告施
    用第一級毒品犯行，已可認定。
三、論罪科刑：
  (一)核被告所為，係犯毒品危害防制條例第10條第1項之施用第
    一級毒品罪。被告持有毒品之低度行為，應為施用之高度行
    為所吸收，不另論罪。
  (二)被告有犯罪事實欄內之徒刑執行經過，此有臺灣高等法院被
    告全國前案紀錄表可稽，其受此有期徒刑執行完畢後，五年
    以內故意再犯有期徒刑以上之罪，應依累犯規定，加重其刑
    。
  (三)量刑審酌：被告近年來毒品紀錄不斷，雖經戒治、徒刑宣告
    ，仍不知悔改而再度施用毒品，可知欠缺自制力，從未徹底
    覺悟。被告自述已離婚，孩子由前妻照顧中，被告從事資源
    回收，在葬儀社打零工等工作，毒品使人妻離子散，家庭失
    和，被告仍沈迷於毒品，吸毒害人害己，被告顯無醒悟，犯
    罪後雖坦承犯行，但審理中逃亡，經通緝始到案，態度仍屬
    不佳等一切情狀，量處如主文所示之刑，以示懲儆。
四、適用法律：
  (一)刑事訴訟法第273條之1第1項、第310條之2、第454條第1項
    。
  (二)毒品危害防制條例第10條第1項、刑法第11條、第47條第1項
    。
本案經檢察官王元郁到庭執行職務。
中    華    民    國    98    年    10    月    30    日
                  刑事第四庭       法  官  葉明松
以上正本證明與原本無異。
如不服本判決應於收受判決後10日內向本院提出上訴書狀，並應
敘述具體理由；其未敘述上訴理由者，應於上訴期間屆滿後20日
內向本院補提理由書（均須按他造當事人之人數附繕本）「切勿
逕送上級法院」。
中    華    民    國    98    年    10    月    30    日
                                   書記官  施秀青
附錄本案論罪法條：
毒品危害防制條例第10條
施用第一級毒品者，處 6 月以上 5 年以下有期徒刑。
施用第二級毒品者，處 3 年以下有期徒刑。


司法院資訊處製作；財團法人民間司法改革基金會備份。
